臺灣高等法院刑事判決　　　　　　　　　　　　九十三年度金上重更(一)字第五號
　　上　訴　人　臺灣台北地方法院檢察署檢察官
　　被　　　告　甲○○
　　選任辯護人　吳啟孝律師
　　　　　　　　范　惇律師
　　　　　　　　陳家淳律師
右上訴人因被告違反證券交易法案件，不服臺灣台北地方法院九十一年度訴字第八三
號，中華民國九十二年七月十八日第一審判決（起訴案號：臺灣台北地方法院檢察署
八十八年度偵字第一一五一八號、第一九七五三號、第二三四六九號）提起上訴，經
最高法院發回，本院判決如左：
    主  文
上訴駁回。
    理  由
一、公訴意旨略以：被告甲○○原係大信綜合證券股份有限公司（以下簡稱大信證券
    ）之財務經理，受侯西峰及其特別助理陳秀珍（均另案審理）之委託買進廣宇股
    份有限公司（以下簡稱廣宇公司）之股票。侯西峰、陳秀珍、陳永芳及被告甲○
    ○均明知對於在證券交易市場之有價證券，不得有意圖抬高或壓低集中交易市場
    某種有價證券之交易價格，自行或以他人名義，對於該有價證券連續以高價買入
    或以低價賣出之行為，竟共同基於炒作在臺灣證券交易所集中交易之廣宇股票之
    犯意聯絡，自民國八十六年十月二十日至同年十二月十日止，由被告甲○○及案
    外人陳永芳使用如侯淑芳等人在大信證券之戶頭，對於廣宇股票連續以高於成交
    價或漲停價，同時委託買進或賣出廣宇股票，致該股票成交量及成交價明顯異常
    ，認被告甲○○共犯證券交易法第一百五十五條第四款之罪嫌，應依同法第一百
    七十一條第一款處斷云云。
二、按犯罪事實應依證據認定之，無證據不得推定其犯罪事實。又不能證明被告犯罪
    者，應諭知無罪之判決，刑事訴訟法第一百五十四條、第三百零一條第一項分別
    定有明文。再按事實之認定，應憑證據，如未能發現相當證據，或證據不足以證
    明自不能以推測或擬制之方法，為裁判基礎（最高法院四十年台上字第八六號判
    例參照）。又按認定犯罪事實，所憑之證據，雖不以直接證據為限，間接證據亦
    包括在內，然無論直接或間接證據，其為訴訟上之證明，須於通常一般之人均不
    致於有所懷疑，而得確信其為真實之程度者，始得據之為有罪之認定，倘其證明
    尚未達到此一程度，而有合理性懷疑之存在時，即無從為有罪之認定（最高法院
    七十六年台上字第四九八六號判例參照）。
三、公訴人認被告甲○○犯證券交易法第一百五十五條第四款之罪嫌，無非係以證人
    施妙玲、孫維莉、許志聖、張君鳳、黃淑娟、陳子鸞、蔡惠玲、詹睿德之證言及
    證交所之監視報告、廣宇股票走勢圖、異常表及委託買賣明細表為證。訊據被告
    甲○○堅詞否認有何公訴人指訴之犯行，辯稱伊純粹是借錢給侯西峰、陳秀珍，
    總共借了約新台幣（以下同）二十幾億元，伊為了保障所借出的款項，故用伊所
    使用之戶頭來作交易，如此始可避免違約交割所造成之損害，且侯西峰、陳秀珍
    請伊下單的種類不止廣宇股票一種，廣宇股票下單之方式跟其他股票都相同，伊
    並無炒作該股票之犯意及行為等語。經查：
  (一)陳秀珍於調查局訊問、偵查中供稱：「侯西峰曾透過我和陳永芳向大信證券甲○
    ○以丙種墊款方式買賣廣宇公司股票」「我買賣股票會以電話與甲○○聯絡告知
    盧女或其助理欲買股票的種類、張數、價格，成交後盧女會傳真給我相關交易記
    錄，並統計我們約三成左右的保證金額度及匯款的帳號，我再叫助理依其所指定
    帳號匯款以完成丙種墊款的手續，賣出時亦同。（偵卷一第四八頁）」「自八十
    六年十月二十日起至八十六年十二月二十七日止總計買入（廣宇股票）八六八張
    ，賣出一四０七張，如先前調查時所述，是我向甲○○每日對帳一次，利息則是
    每星期對帳一次，但侯西峰向甲○○所支借的款項並不僅購買廣宇公司股票而已
    ，尚有中興電、國揚、福益、廣豐等公司股票，所以我與甲○○對帳時係統合所
    有丙種墊款買賣的股票，計算每日應收應付之款項」「由於甲○○當初言明提供
    七億元的丙種資金供侯西峰買股票，而侯西峰投資股票的種類也不單限於廣宇公
    司股票」「侯西峰亦會以自有股票向甲○○質借現金週轉運用，其方式是將股票
    交付給甲○○，盧女以前一日收盤價的七成之現金借給侯西峰，利息也是每萬元
    日息六元計算，不過該種借款是另外記帳」（偵卷一第六七、六八頁）；另陳永
    芳於調查局訊問時供稱：「甲○○為侯西峰丙種墊款之金主，伊買賣國揚、廣宇
    、福益等股票都曾向其下單」（偵卷一第六十頁正面）；侯西峰於本院前審證稱
    ：「（被告甲○○與你進出股票市場之關係？）被告甲○○有提供部分的資金，
    我與甲○○是純借錢關係。」（上訴卷二第十九頁）。是陳秀琴、陳永芳、侯西
    峰之上開證詞核與被告之供述（偵卷一第三九、五五頁正面、反面、第五六頁反
    面、上訴卷一第四五頁、上訴卷二第一ＯＯ、一Ｏ七、一Ｏ八、一一四、一一五
    頁、本院卷第十七、六十頁）相符。足徵，被告甲○○雖係資金之提供者，然其
    墊款供侯西峰、陳秀琴買賣股票之目的，僅在收取墊款利息，被告甲○○並未分
    配或分攤該股票漲、跌之利益或虧損，且究係買入何種股票，被告又僅係依照侯
    西峰、陳秀琴等人之指示辦理，全無決定權。又因被告甲○○提供資金不能沒有
    擔保，故須由甲○○自行決定由其手裡的哪個人頭戶購入股票，以作為借款給陳
    秀珍購買股票之擔保，倘若陳秀珍無法返還金錢時，被告甲○○即可將其手上人
    頭戶之股票賣出以為清償，故廣宇股票之買賣均是由被告甲○○之人頭帳戶交易
    ，實係為了保障被告甲○○所借出的款項債權。再縱使陳秀珍、侯西峰向被告甲
    ○○借款之目的在炒作股票，然而，被告甲○○購買股票主觀上的目的在於賺取
    利息，倘無其他積極證據證明被告甲○○亦有與陳秀珍、侯西峰炒作股票獲利之
    犯意，即不能從「股票是被告甲○○運用人頭戶購買」之事實，推論到「被告甲
    ○○與侯西峰、陳秀珍共同炒股票」之事實，因為如果做此項的任意推論，市場
    上之丙種金主豈非只要提供資金，即變成炒股之共同正犯，非但與常情不符，亦
    過於率斷。
  (二)公訴人所提之證人，均僅能證明被告甲○○運用人頭戶下單之事實，如前所述，
    被告甲○○運用人頭戶下單，在於取得其提供資金給侯西峰、陳秀珍金錢之「擔
    保品」，該等證人並無人證稱「被告甲○○與侯西峰、陳秀珍共同炒作廣宇股票
    之事實」；至於廣宇股票之價格、成交量之異常，僅能證明該股票斯時有異常之
    情形，而被告甲○○均係受陳秀珍之指示下單，僅能認為係陳秀珍利用之工具，
    尚難遽認被告甲○○與陳秀珍間有犯意之聯絡。
  (三)綜上，被告盧秀雲就算知悉侯西峰、陳秀珍之借款目的在護盤（偵卷一第三九頁
    盧稱不清楚，原審卷一第二二二頁盧稱知道），且被告甲○○有依指示內容運用
    人頭戶配合買進廣宇公司股票之客觀行為，然無其他積極證據足以證明被告在主
    觀上有抬高廣宇公司股票交易價格之意圖。檢察官上訴意旨稱被告甲○○提供資
    金時確已知悉侯西峰、陳秀珍二人有炒作廣宇股票之意圖，則被告甲○○與侯西
    峰、陳秀珍顯然具有犯意之聯絡，如此推論稍嫌率斷。本件上訴無理由，應予駁
    回。
據上論斷，應依刑事訴訟法第三百六十八條，判決如主文。
本案經檢察官賴俊雄到庭執行職務。
中    華    民    國    九十三    年     十二       月      二十一      日
                              臺灣高等法院刑事第二十四庭
                                  審判長法  官  陳　貽　男
                                        法  官  李　世　貴
                                        法  官  陳　憲　裕
右正本證明與原本無異。
如不服本判決，應於收受送達後十日內向本院提出上訴書狀，其未敘述上訴之理由者
並得於提起上訴後十日內向本院補提理由書（均須按他造當事人之人數附繕本）。
                                        書記官  劉　育　妃
中　　　華　　　民　　　國　　九十三　　年　　 十二 　　月　　二十三　　日
